【裁判字號】    97,交上易,47
【裁判日期】    970429
【裁判案由】    過失傷害
【裁判全文】
臺灣高等法院刑事判決                97年度交上易字第47號
上  訴  人
即  被  告  甲○○
上列上訴人即被告因過失傷害案件，不服臺灣板橋地方法院九十
六年度交易字第五二五號，中華民國九十六年十二月二十八日第
一審判決（起訴案號：臺灣板橋地方法院檢察署九十六年度偵字
第二一五八三號），提起上訴，本院判決如下：
    主  文
上訴駁回。
    事  實
一、甲○○未領有合格之駕駛執照，復於民國九十五年十月二十
    二日上午七時十二分許，酒後（經檢測呼氣中酒精濃度為每
    公升０．三四毫克）騎乘車牌號碼ＣＵＧ－５８９號重機車
    ，沿臺北縣新莊市○○路由西往東方向行駛，行經臺北縣新
    莊市○○路與四維路口時，本應注意無駕駛執照或飲用酒類
    後，其吐氣所含酒精濃度超過每公升０．二五毫克者，不得
    駕車，且行駛至交岔路口，應遵守燈光號誌，不得闖越紅燈
    ，而依當時天候晴，日間有自然光線，路面乾燥、無缺陷、
    無障礙物，視距良好，並無不能注意之情事，竟貿然闖越紅
    燈穿越路口，適有曾憲調騎乘車牌號碼ＫＤＺ－２６８號重
    機車後載其妻乙○○，沿臺北縣新莊市○○○路往四維路方
    向行駛而至，兩車因閃煞不及發生碰撞，乙○○因而受有左
    肱骨骨折、面部撕裂傷等傷害。後經路人報警，甲○○則在
    警員陳建杉據報前往現場處理尚未知悉肇事者前，在場向警
    員陳建杉自首其本人駕車致人受傷之犯行，進而接受裁判。
二、案經被害人乙○○訴由臺灣板橋地方法院檢察署檢察官偵查
    起訴。
    理  由
壹、程序方面：
    按被告以外之人於審判外之言詞或書面陳述，除法律有規定
    者外，不得作為證據；又被告以外之人於審判外之陳述，雖
    不符合同法第一百五十九條之一至第一百五十九條之四之規
    定，但經當事人於審判程序同意作為證據，法院審酌該言詞
    陳述或書面陳述作成時之情況，認為適當者，亦得為證據。
    當事人、代理人或辯護人於法院調查證據時，知有第一百五
    十九條第一項不得為證據之情形，而未於言詞辯論終結前聲
    明異議者，視為有前項之同意，刑事訴訟法第一百五十九條
    第一項及第一百五十九條之五分別定有明文。經查，本判決
    下列所引用之各該被告以外之人於審判外之陳述（包含書面
    陳述），固屬傳聞證據，但檢察官及被告於本院準備程序及
    審判期日中均明示同意此部分之證據有證據能力（見本院卷
    第十八頁、第二十九頁反面），且迄至言詞辯論終結前亦未
    撤回前開同意，本院審酌上開證據資料製作時之情況，尚無
    違法不當及證明力明顯過低之瑕疵，亦認以之作為證據應屬
    適當，揆諸前開規定，爰依刑事訴訟法第一百五十九條之五
    規定，認前揭證據資料均有證據能力，合先敘明。
貳、實體方面：
一、訊據上訴人即被告甲○○固坦承於上揭時、地，無照、酒後
    駕車肇事，致被害人乙○○受傷之事實不諱，但矢口否認被
    訴過失傷害之犯行，辯稱：伊雖有無照、酒駕等情事，但上
    開事由並非車禍之發生原因，本件係被害人乙○○之夫曾憲
    調擅闖紅燈，伊閃避不及始發生碰撞，伊對本件車禍之發生
    並無過失云云。惟查，上揭犯罪事實業據被告甲○○於偵查
    、原審準備程序及審理中坦承不諱（見偵查卷第四十七頁，
    原審卷第十七頁、第二十九頁），核與證人曾憲調、乙○○
    於警詢中證述之情節相符（見偵查卷第二十五頁、第四十六
    頁），並有道路交通事故調查報告表、道路交通事故調查報
    告表（一）、（二）、臺北縣政府警察局新莊分局道路交通
    事故肇事人自首情形紀錄表各一紙、當事人酒精測定紀錄表
    二紙、現場及車損照片共十四張、新泰綜合醫院九十五年十
    二月二十三日診斷證明書、中山醫學大學附設醫院九十五年
    十一月二十三日診斷證明書、行政院國軍退除役官兵輔導委
    員會臺北榮民總醫院九十五年十二月二十三日診斷證明書各
    一紙在卷可稽。是被告於本院審理中翻異前供，矢口否認闖
    紅燈違規之事實，卻無法對其先前供述提出合理之解釋，其
    空言主張，顯不可採信。
二、按汽車駕駛執照為駕駛汽車之許可憑證，由駕駛人向公路監
    理機關申請登記，考驗及格後發給之。汽車駕駛人經考驗及
    格，未領取駕駛執照前，不得駕駛汽車；又汽車行駛至交岔
    路口，應遵守燈光號誌；汽車駕駛人飲用酒類或其他類似物
    後其吐氣所含酒精濃度超過每公升０．二五毫克，或血液中
    酒精濃度超過百分之０．０五以上者，不得駕車；道路交通
    安全規則第五十條第一項、第一百零二條第一項第一款、第
    一百十四條第二款分別定有明文。被告既騎乘機車參與道路
    交通，對於上開規定自知之甚詳並確實遵守，詎竟無照且於
    酒後呼氣酒精濃度高達每公升０．三四毫克之情形下，貿然
    騎乘機車上路，且未遵守號誌闖越紅燈致生本件交通事故，
    其駕駛行為具有過失，至為灼然，而其過失行為與被害人乙
    ○○所受上開傷害間具有相當因果關係，亦可認定，被告辯
    稱無過失云云，顯不足採。是本案事證明確，被告犯行洵堪
    認定。
三、核被告所為，係犯刑法第二百八十四條第一項前段之過失傷
    害罪。被告無駕駛執照，業據其供承在卷，且酒醉（呼氣酒
    精濃度超過每公升０．二五毫克）駕車，亦有酒精濃度檢測
    報告可憑，其因而駕車肇致人受傷，應負刑事責任，應依道
    路交通管理處罰條例第八十六條第一項規定加重其刑（上開
    條例之數種加重事項為列舉規定，被告僅符合其一即構成加
    重其刑要件，僅加重一次即可，縱使同時有數種加重事項，
    無庸再遞加其刑，臺灣高等法院暨所屬法院八十七年法律座
    談會亦採同一見解）。又被告於肇事後留待現場，在有偵查
    權限之公務員或機關尚未發覺其為犯嫌前，主動向到場處理
    之警員陳建杉自首犯行，進而接受裁判等節，有臺北縣政府
    警察局新莊分局道路交通事故肇事人自首情形紀錄表一紙附
    卷可佐（見偵查卷第三十四頁），應依刑法第六十二條前段
    之規定減輕其刑，並依先加後減之例加減之。又「中華民國
    九十六年罪犯減刑條例」業經總統於九十六年七月四日公布
    ，於同年七月十六日施行，被告犯罪時間係在九十六年四月
    二十四日以前，復無中華民國九十六年罪犯減刑條例所列不
    予減刑之情形，自應依同條例第二條第一項第三款規定，就
    所受宣告之有期徒刑減其刑期二分之一。
四、原審調查後，認被告犯行事證明確，依刑法第二百八十四條
    第一項前段、第六十二條前段、第四十一條第一項前段，刑
    法施行法第一條之一，道路交通管理處罰條例第八十六條第
    一項，中華民國九十六年罪犯減刑條例第二條第一項第三款
    、第七條、第九條規定，並審酌被告未領有合格之駕駛執照
    ，本不得駕駛車輛上路，竟貿然於酒後騎乘機車上路，且疏
    未注意交通號誌，過失肇事致被害人乙○○受有傷害，迄今
    仍未與被害人達成和解，賠償所受損失，惟念其無前科紀錄
    ，有臺灣高等法院被告前案紀錄表一份在卷足按，素行尚稱
    良好，且本件係因過失不慎肇事，以及被害人傷勢之嚴重程
    度等一切情狀，量處有期徒刑三月，如易科罰金，以新臺幣
    一千元折算一日，並依中華民國九十六年罪犯減刑條例減其
    宣告刑為有期徒刑一月又十五日，如易科罰金，以新臺幣一
    千元折算一日，認事用法並無違誤，量刑亦屬妥適。被告上
    訴否認犯行，指摘原審判決不當，惟被告有無照、酒駕及闖
    紅燈之違規行為，業據其在原審供承在卷，原審並因此行簡
    式審判程序，被告上訴翻異前詞，否認犯行，復未舉證以實
    其說，顯係心存僥倖，心態亦屬可議，依諸前揭說明，犯行
    事證明確，被告上訴為無理由，應駁回之。
據上論斷，應依刑事訴訟法第三百六十八條判決如主文。
本案經檢察官林炳雄到庭執行職務。
中    華    民    國    97    年    4     月    29    日
                  刑事第四庭  審判長法  官  沈宜生
                                    法  官  陳國文
                                    法  官  鄭水銓
以上正本證明與原本無異。
本判決不得上訴。
                                    書記官  劉貞達
中    華    民    國    97    年    4     月    29    日
附錄本案論罪科刑法條全文－－
刑法第二百八十四條：
因過失傷害人者，處六月以下有期徒刑、拘役或五百元以下罰金
，致重傷者，處一年以下有期徒刑、拘役或五百元以下罰金。
從事業務之人，因業務上之過失傷害人者，處一年以下有期徒刑
、拘役或一千元以下罰金，致重傷者，處三年以下有期徒刑、拘
役或二千元以下罰金。


司法院資訊處製作；財團法人民間司法改革基金會備份。
